【裁判字號】    97,裁,3573
【裁判日期】    970710
【裁判案由】    商標異議
【裁判全文】
最  高  行  政  法  院  裁  定
                                      97年度裁字第3573號
上  訴  人  甲○○○○○○○○
訴訟代理人  丙○○
被 上訴 人  經濟部智慧財產局
代  表  人  王美花
參  加  人  開元食品工業股份有限公司
代  表  人  乙○○
上列當事人間商標異議事件，上訴人對於中華民國95年8月24日
臺北高等行政法院94年度訴字第3515號判決，提起上訴，本院裁
定如下：
    主  文
上訴駁回。
上訴審訴訟費用由上訴人負擔。
    理  由
一、上訴人於民國91年8月30日以「戀及圖」作為其註冊第993
    364號「戀回憶及圖」商標之聯合商標，指定使用於當時
    商標法施行細則第49條所定商品及服務分類表第30類之「蚵
    仔麵線、芋圓、蕃薯圓、西谷米、西米、粉圓」等商品，向
    被上訴人申請註冊，經被上訴人准列為審定第0000000號聯
    合商標，並依92年11月28日修正施行之商標法第86條及第89
    條規定，視為獨立商標逕予註冊。嗣參加人以系爭註冊商標
    有違商標法第23條第1項第12款規定，對之提起異議。經被
    上訴人審查，以94年3月30日中台異字第930052號商標異議
    審定書為「第0000000號『戀及圖』商標（原聯合商標，
    下稱系爭商標）之註冊應予撤銷」之處分。上訴人不服，提
    起訴願，經訴願決定駁回，上訴人猶未甘服，遂提起行政訴
    訟。
二、按對於高等行政法院判決之上訴，非以其違背法令為理由，
    不得為之，行政訴訟法第242條定有明文。依同法第243條第
    1項規定，判決不適用法規或適用不當者，為違背法令；而
    判決有同條第2項所列各款情形之一者，為當然違背法令。
    是當事人對於高等行政法院判決上訴，如依行政訴訟法第24
    3條第1項規定，以高等行政法院判決有不適用法規或適用不
    當為理由時，其上訴狀或理由書應有具體之指摘，並揭示該
    法規之條項或其內容；若係成文法以外之法則，應揭示該法
    則之旨趣；倘為司法院解釋或本院之判例，則應揭示該判解
    之字號或其內容。如以行政訴訟法第243條第2項所列各款情
    形為理由時，其上訴狀或理由書，應揭示合於該條項各款之
    事實。上訴狀或理由書如未依此項方法表明，或其所表明者
    與上開法條規定不合時，即難認為已對高等行政法院判決之
    違背法令有具體之指摘，其上訴自難認為合法。
三、原判決關於本件系爭註冊第0000000號「戀及圖」商標圖
    樣，係由單純之中文「戀」字、日文「」字及二人似在對
    飲之圖樣，自左至右排列所構成；與據以異議商標等相較，
    二者於整體商標圖樣中皆有顯明中文「戀」字，由整體商標
    觀之，無論構圖意匠或讀音唱呼間，予人寓目印象極相彷彿
    ，異時異地隔離觀察及交易連貫唱呼之際，難謂無使具有普
    通知識經驗之購買人，施以普通所用之注意，產生混同誤認
    之虞，應屬近似商標。據以異議諸商標所表彰之商譽，於系
    爭商標申請註冊前，應為相關消費者所熟知而達著名之程度
    ，系爭商標與據以異議商標二者指定商品在用途、功能、產
    製者、行銷管道及場所等因素上仍均具有共同或關聯之處，
    如標示相同或近似的商標，依一般社會通念及市場交易情形
    ，易使一般商品消費者誤認其為來自相同或雖不相同但有關
    聯之來源，二者應屬類似之商品。相關消費者極有可能誤認
    二者商標係來自同一來源或有關連之來源，自有混淆誤認之
    虞之事實，以及上訴人所主張參加人於1998年7月所做市場
    調查報告，不具證據力，且參加人所提出之證據，其較具佔
    有率者僅為「鮮奶油球」之部分之商品，並非其全部商品所
    使用之商標均已達著名之程度云云，如何不足採等事項均詳
    予以論述，是原判決所適用之法規與該案應適用之現行法規
    並無違背，與解釋判例，亦無牴觸，並無所謂原判決有違背
    法令之情形。
四、本件上訴人對於高等行政法院判決上訴，主張：系爭商標與
    據以異議諸商標均不構成近似且據以異議諸商標並非均已達
    著名之程度，原處分認定即顯草率，又申請註冊之商標有相
    同或近似於他人著名之商標或標章，並非即當然有致公眾混
    淆誤認之虞，且著名商標之保護並非可涵蓋一切之商品。參
    加人在市場較具占有率之商品僅為奶精及鮮奶油球，與系爭
    商標指定使用之商品並非同一或類似商品，上訴人所經營之
    青蛙下蛋行及戀的回憶小吃店，主要係以連鎖冰果店、商場
    攤位、美食街攤位現場提供不特定消費者食用與參加人之經
    銷對象多為特定購買者或大賣場其銷售網路與經營管道之人
    均不同，故難認有致公眾混淆誤認之虞，無商標法第23條第
    1項第12款適用等語，雖以該判決違背法令為由，惟核其上
    訴理由，係就原審取捨證據、認定事實之職權行使，指摘其
    為不當，並就原審已論斷者，泛言未論斷，或就原審所為論
    斷，泛言其論斷矛盾，而非具體表明合於不適用法規、適用
    法規不當、或行政訴訟法第243條第2項所列各款之情形，難
    認對該判決之如何違背法令已有具體之指摘。依首開規定及
    說明，應認其上訴為不合法。
五、據上論結，本件上訴為不合法。依行政訴訟法第249條第1項
    前段、第104條、民事訴訟法第95條、第78條，裁定如主文
    。
中    華    民    國    97    年    7     月    10    日
                    最高行政法院第五庭
                        審判長法官  劉  鑫  楨
                              法官  吳  東  都
                              法官  黃  淑  玲
                              法官  劉  介  中
                              法官  吳  慧  娟
以  上  正  本  證  明  與  原  本  無  異
中    華    民    國    97    年    7     月    11    日
                              書記官  吳  玫  瑩


司法院資訊處製作；財團法人民間司法改革基金會備份。
